臺灣高雄地方法院民事判決　　　　　　　110年度訴字第217號
原　　　告　林雅淑　
訴訟代理人　裘佩恩律師
　　　　　　楊志凱律師
被　　　告　楓之鄉國際事業股份有限公司

法定代理人　鍾維信　
訴訟代理人　李岳霖律師
　　　　　　謝尚廷律師
上列當事人間返還委任報酬事件，本院於民國110年11月9日言詞
辯論終結，判決如下：
    主  文
原告之訴及假執行聲請均駁回。
訴訟費用由原告負擔。
    事實及理由
一、按訴狀送達後，原告不得將原訴變更或追加他訴，但請求之
    基礎事實同一者，不在此限；不變更訴訟標的，而補充或更
    正事實上或法律上之陳述者，非為訴之變更或追加，民事訴
    訟法第255 條第1 項第2 款、第256 條分別定有明文。經查
    ，原告起訴之聲明為：㈠被告應給付原告新臺幣（下同）1,
    486,000 元，及自起訴狀繕本送達翌日起至清償日止，按年
    息百分之5 計算之利息。㈡願提供擔保，請准予以宣告假執
    行，嗣於審理時，因部分金額是以美元匯款，將聲明㈠更正
    為先位聲明：被告應給付原告美元52,000元，及3 萬元，並
    均自起訴狀繕本送達翌日起至清償日止，按年息百分之5 計
    算之利息，及追加備位聲明：㈠被告應給付原告美元43,000
    元，及3 萬元，並均自起訴狀繕本送達翌日起至清償日止，
    按年息百分之5 計算之利息。㈡願提供擔保，請准予以宣告
    假執行，被告同意原告訴之追加（本院卷第67至68頁）；嗣
    原告因計算有誤，將備位聲明㈠更正為：被告應給付原告美
    元34,000元，及3 萬元，並均自起訴狀繕本送達翌日起至清
    償日止，按年息百分之5 計算之利息（本院卷第111 頁），
    核與前開規定相符，應予准許。
二、原告主張：兩造於民國105 年11月10日簽訂美國移民顧問委
    託合約書（下稱系爭合約），由原告委任被告為訴外人ＯＯ
    Ｏ即原告之女辦理「EW-3美國非技術性移民」之申請，並約
    定分4 期支付服務費用共計美元1 萬元予被告，而依被告當
    時提出之時程表（下稱系爭時程表）所載，被告應於107 年
    7 月31日為ＯＯＯ取得移民簽證。嗣原告依約陸續給付第1
    、2 、3 期款及支付國外項目費用、代辦費用等，迨至107
    年8 月間，因被告向原告提出原證三之相關書面（下稱系爭
    文件）說明申辦進度延誤之原因，故原告同意再給予被告6
    個月以處理後續流程，然直到109 年9 月間，被告仍未回報
    任何進度，原告僅得以電子郵件向被告表達無法繼續等待之
    意思表示，並請求被告將先前所收取之款項退還予原告，且
    於109 年11月11日向臺南市政府申請消費爭議調解，卻遭被
    告以案件業經美國移民局受理，僅因美國方面暫緩核發簽證
    ，及原告未決定提供資料而延宕進度，並非可歸責於被告云
    云為由，拒絕退還所有款項。查被告依約本應於107 年7 月
    31日為ＯＯＯ取得移民簽證，原告嗣雖同意延長至108 年2
    月，但被告屆期仍未辦理完成，是原告自得無庸經催告即可
    逕行解除契約，故以起訴狀繕本送達翌日起，向被告為解除
    系爭合約之意思表示，並請求被告返還原告已支付之第1 、
    2 、3 期服務費用共計美金8,000 元、國外項目費用共計美
    金44,000元及預收之代辦款項3 萬元。為此，爰依民法第22
    9 條、第232 條、第255 條、第259 條第1 、2 款、第260
    條規定提起本件訴訟，先位聲明：㈠被告應給付原告美元52
    ,000元，及3 萬元，並均自起訴狀繕本送達翌日起至清償日
    止，按年息百分之5 計算之利息。㈡願提供擔保，請准予以
    宣告假執行。又被告所提系爭文件符合系爭合約第4 條第E
    款之不可抗力，經扣除第一期款美元6,000 元及美元12,000
    元後，被告應退還其他款項，並為備位聲明：㈠被告應給付
    原告美元34,000元，及3 萬元，並均自起訴狀繕本送達翌日
    起至清償日止，按年息百分之5 計算之利息。㈡願提供擔保
    ，請准予以宣告假執行。
三、被告則以：系爭時程表僅係被告根據美國政府各部門公布之
    資訊，所推估之移民申請進度期程，並非被告針對原告申請
    案件作出之承諾或保證，不構成系爭合約之一部，且被告於
    簽約時明確向原告表示系爭時程表僅係估算之時程，簽證核
    發之確切日期，應視美國政府之移民政策及實際進度為斷，
    被告無法決定或保證簽證之審查、核發期程，是兩造間既未
    訂定履約期限，被告自無遲延給付可言。縱認被告應負遲延
    責任，然原告並未舉證遲延後之給付對原告有何「無利益」
    ，或有何「非於一定時期為給付不能達其契約之目的」之事
    由，則原告陳稱其得不經催告逕行解除契約云云，洵屬無據
    。況縱原告得解除契約，然被告業已付出相當之金錢及勞務
    為原告取得移民相關文件（即長期就業許可證明、外國勞工
    移民呈請批准通知），則原告依民法第259 條第3 款規定應
    以金錢償還被告所付出之勞務，又被告所付出勞務換算成金
    錢之價額，即為本件兩造約定給付之服務報酬至明，是以原
    告請求被告返還已給付之全部款項云云，自屬無據等語置辯
    。並聲明：㈠原告之訴及假執行之聲請均駁回。㈡如受不利
    判決願供擔保准免假執行。
四、兩造不爭執事項：
  ㈠兩造於105 年11月10日簽訂系爭合約。
  ㈡原告於105 年11月間，匯款美元18,000 元及預收代辦款項3
    萬元至被告指定帳戶。於106 年2 月間，匯款美元17,000元
    至被告指定帳戶。於106 年7 月間，匯款美元17,000元至被
    告指定帳戶。
  ㈢原告之女ＯＯＯ106 年2 月10日已取得美國勞工部核發勞工
    證即長期就業許可證明（如被證3 ），及於106 年7 月21日
    美國移民局批准I -140文件即外國勞工移民呈請批准通知（
    如被證四）。
  ㈣被告於107 年8 月間，提供系爭文件予原告，原告告知被告
    再給6 個月時間。
  ㈤原告未提供在美國移民面試的I-485資料給被告。
五、本件爭點：
  ㈠系爭時程表是否為系爭合約之內容？
  ㈡原告先位聲明主張解除契約，是否有理由？被告抗辯應扣除
    所付出之勞務即原告已給付之服務報酬，有無理由？
  ㈢原告備位聲明有無理由？
六、本院之判斷
  ㈠系爭時程表是否為系爭合約之內容？
    原告主張系爭時程表為系爭合約之內容，被告最晚應於107
    年7 月31日前協助ＯＯＯ取得移民簽證等語，被告否認之，
    並抗辯系爭時程表僅係估算之時程，並非定有履行期限等語
    。經查：系爭時程表為兩造簽立系爭合約時，由被告所提出
    ，又系爭時程表按照簽證申請之流程，於時間軸上載明：西
    元2016-09 申請人簽署合約，律師遞交日勞工證申請（6~8
    個月）；西元2017-05 勞工證核准，律師遞交I-140 申請（
    6 個月）；西元0000-00I-140核准，USCIS （指美國移民局
    ）將核准文件送交（2~4 個月）；西元2018-03 繳付NVC （
    指國家簽證中心）簽證費，律師遞送Packet III，等候面試
    （1~ 2個月）；西元0000-00AIT（指美國在台協會）面談通
    知；西元2018-06 美國僱主提供之面談所需資；西元2018-0
    7 取得移民簽證；赴美報到並開始為雇工工作一年等情，有
    系爭時程表在卷可參（審訴卷第21頁），已具體化並顯示Ｏ
    ＯＯ可於西元2018年7 月取得EW-3美國非技術移民簽證，與
    ＯＯＯ於西元2018年7 月畢業時間相符，可見系爭時程表並
    非作業時間之預估，已為系爭合約之內容，被告自應依此內
    容履行。
  ㈡原告先位聲明主張解除契約，是否有理由？被告抗辯應扣除
    所付出之勞務即原告已給付之服務報酬，有無理由？
    按民法第255 條規定依契約之性質或當事人之意思表示，非
    於一定時期為給付不能達其契約之目的，而契約當事人之一
    方不按照時期給付者，他方當事人得不為前條之催告，解除
    其契約。所謂依契約之性質，非於一定時期為給付不能達其
    契約之目的者，係指就契約本身，自客觀上觀察，即可認識
    非於一定時期為給付不能達契約目的之情形而言。又所謂依
    當事人之意思表示，非於一定時期為給付不能達其契約之目
    的者，必須契約當事人間有嚴守履行期間之合意，並對此期
    間之重要（契約之目的所在）有所認識，始足當之。原告主
    張被告應於107 年7 月31日前為ＯＯＯ取得移民簽證，得行
    使民法第255 條之解除權，被告否認之，自應由原告負舉證
    責任。經查，被告於107 年8 月間，提供系爭文件予原告，
    原告告知被告再給6 個月等情，此為兩造所不爭執，則以原
    告既能同意被告延遲6 月提出給付，與約定當事人必須有嚴
    守履行期間之合意，並對期間之重要有所認識之情形有殊，
    則原告未定相當期限催告被告履行，逕以起訴狀送達被告解
    除系爭合約，於法已有不合。因此，原告依民法第259 條、
    第260 條規定，請求被告返還已收之第1 、2 、3 期服務費
    用及國外項目費用共計美元52,000元，及預收之代辦款項3
    萬元，自無可採。至於被告抗辯應扣除所付出之勞務即原告
    已給付之服務報酬等語，自毋庸論述，併此敘明。
  ㈢原告備位聲明主張有無理由？
    原告主張依系爭合約第4 條第E 款之約定，被告所提系爭文
    件符合不可抗力因素，應於扣除第一期款共美元18,000元後
    ，退還其餘款項等語，為被告所否認，並抗辯系爭文件與法
    令修改之不可抗力因素不同等語。經查：系爭合約第4 條第
    E 款約定「不可抗力因素」：送件過程中倘若因美國政府或
    省移民局法令修改，導致乙方未能達到移民之申請，乙方無
    異議同意甲方（即被告）毋需退回第一期款等語，有系爭合
    約在卷可參。又觀諸系爭文件內容，係指因美國駐韓領館通
    報並建議部分亞洲地區領館停止簽發EB3 類的移民簽證，經
    被通報的美領館相繼按建議執行，在西元2017年初開始陸續
    取消面談，同時將已通過I-140 審批的申請發給USCIS 重新
    審理，再加上美國總統的排外移民政策，在簽證中心及美領
    館簽環節上處於膠著，已聯同合作夥伴向美國移民部等人反
    映情況並要求關注，以幫助EB3 簽證（兩造均稱此與EW3 簽
    證是同一個移民方案，本院卷第113 頁）或非EB3 簽證之申
    請等語，有系爭文件在卷可參（審訴卷第23至27頁）。則系
    爭文件內容係在說明ＯＯＯ未能取得移民簽證，係因美國領
    館核發EW3 簽證之態度轉為謹慎，並未提及美國政府或省移
    民局有何法令修改，則原告主張依系爭合約第4 條第E 款約
    定，請求被告退款等語，洵屬無據。
七、綜上所述，原告先位聲明：依民法第229 條、第232 條、第
    255 條、第259 條第1 、2 款、第260 條規定，請求被告應
    給付原告美元52,000元，及3 萬元及遲延利息；及備位聲明
    ：依系爭合約第4 條第E 款約定，請求被告給付原告美元34
    ,000元，及3 萬元及遲延利息，均無理由，不應准許。又原
    告之訴既經駁回，其所為假執行之聲請即失所附麗，一併駁
    回之。
八、本件事證已臻明確，兩造其餘主張、陳述及所提之證據暨攻
    擊防禦方法，均與本案判斷結果無影響，毋庸再予一一贅述
    ，附此敘明。
九、結論：本件原告之訴為無理由，依民事訴訟法第78條，判決
    如主文。 
中    華    民    國   110    年    11    月    30    日
                      民事第五庭法  官  李莉玲
以上正本係照原本作成。
如對本判決上訴，須於判決送達後20日內向本院提出上訴狀。如
委任律師提起上訴者，應一併繳納上訴審裁判費。
中    華    民    國   110    年    11    月    30    日
                                書記官  王珮樺